【裁判字號】    98,上訴,920
【裁判日期】    980922
【裁判案由】    重傷害未遂
【裁判全文】
臺灣高等法院臺南分院刑事判決         98年度上訴字第920號
上  訴  人
即  被  告  甲○○
上列上訴人因重傷未遂案件，不服臺灣臺南地方法院98年度訴字
第591號中華民國98年7月30日第一審判決（起訴案號：98年度偵
字第2946號），提起上訴，本院判決如下：
    主  文
上訴駁回。
    理  由
一、按刑事訴訟法第361條、第367條規定，不服地方法院之第一
    審判決而提起上訴者，應提出上訴書狀，並敘述具體理由，
    為上訴必備之程式；其所提出之書狀未敘述上訴理由，或僅
    曾以言詞陳述上訴理由者，均應於上訴期間屆滿後20日內補
    提理由書於第一審法院。第一審法院經形式審查，認逾期未
    補提上訴理由者，應定期間先命補正；逾期未補正者，為上
    訴不合法律上之程式，應以裁定駁回。倘已提出上訴理由，
    但所提非屬具體理由者，則由第二審法院以上訴不合法律上
    之程式，判決駁回。而所謂具體理由，必係依據卷內既有訴
    訟資料或提出新事證，指摘或表明第一審判決有何採證認事
    、用法或量刑等足以影響判決本旨之不當或違法，而構成應
    予撤銷之具體事由，始克當之（例如：依憑證據法則具體指
    出所採證據何以不具證據能力，或依憑卷證資料，明確指出
    所為證據證明力之判斷如何違背經驗、論理法則）；倘僅泛
    言原判決認定事實錯誤、違背法令、量刑失之過重或輕縱，
    而未依上揭意旨指出具體事由，或形式上雖已指出具體事由
    ，然該事由縱使屬實，亦不足以認為原判決有何不當或違法
    者（例如：對不具有調查必要性之證據，法院未依聲請調查
    亦未說明理由，或援用證據不當，但除去該證據仍應為同一
    事實之認定），俾與第二審上訴制度在請求第二審法院撤銷
    、變更第一審不當或違法之判決，以實現個案救濟之立法目
    的相契合，並節制濫行上訴（最高法院97年度台上字第892
    號判決參照）。
二、上訴人即被告上訴理由略以：案發當時告訴人與伊發生停車
    糾紛，告訴人在喝酒的狀態下，先不斷以言語挑釁，甚至先
    動手推伊，而伊出於防衛才還手，而告訴人的友人手持大鎖
    攻擊伊，使伊頭部受傷，不得已情況下才造成雙方扭打，因
    對方人數較多，伊才趕緊騎車離去。案發後深感後悔，更展
    現誠意，想彌補與賠償，但在調解委員會詳談時，告訴人與
    他的家屬對伊態度惡劣，更堅持要求80萬元的賠償，毫不給
    任何機會和解，基於父親因身體上的不便而無法工作，伊又
    是家中長子，平常就要扛起家中一切負擔，而目前又失業中
    ，實在無力付出那麼龐大的賠償金額，懇請鈞院重新量刑，
    給予悔改之機會云云。
三、經查：上訴人即被告雖以其行為係出於防衛等語置辯，惟原
    審就該情業於判決理由欄三、詳予敘明：「被告前於準備程
    序雖另以發生衝突當時，告訴人中亦有人手持機車大鎖對伊
    攻擊，伊是基於正當防衛之意思云云置辯。另證人乙○○亦
    於審理時具結證稱，當天伊跟被告約見面，伊本來在『金湯
    匙』等被告，在伊到上開現場前10至20分鐘伊用手機000000
    0000號跟被告（手機號碼：0000000000號）聯絡，被告在電
    話中很氣憤，當時已經有打架了；伊當天到場時他們就在打
    架，在場之人中伊只認識被告，打架的人沒有拿東西，但是
    站在旁邊的人有拿機車大鎖等語云云。惟查：上開各由證人
    乙○○與被告所使用之手機門號，經法院調閱97年11月14日
    之雙向通聯紀錄，兩人並未在是日凌晨有任何通話記錄，此
    有上揭門號雙向通聯記錄存卷可查（見原審卷第15至24頁）
    ，證人乙○○之證詞顯與上開通聯紀錄不符。再被告於98年
    6月8日經原審拘提到院詢問時自稱，其除後腦受有傷勢外，
    身體也有瘀傷，此有該日之詢問筆錄在卷可稽，惟證人乙○
    ○於審理時卻證稱被告外表並無傷勢，二人所供亦前後矛盾
    ，故證人乙○○案發當時是否確在現場已非無疑。又按刑法
    第23條所稱正當防衛，必須對於現在不法之侵害始得為之，
    侵害業已過去，即無正當防衛可言。至彼此互毆，又必以一
    方初無傷人之行為，因排除對方不法之侵害而加以還擊，始
    得以正當防衛論。故縱如證人乙○○所言，其與被告曾於衝
    突發生時有通聯，然其當時係與被告約在他處，被告與告訴
    人等開始如何發生衝突，證人乙○○並未目睹，且其與被告
    聯絡時，雙方已開始打架等情，業據證人乙○○於審理時證
    稱在卷，基此，證人乙○○所見，已非衝突發生第一時間之
    情狀，其證言即無法證明被告係因遭告訴人等攻擊，始出手
    防衛，而有正當防衛之適用，故證人乙○○之證言，尚難為
    被告有利之認定。另參諸被告事後並未前往醫療院所驗傷，
    而得證明被告當時亦受有任何傷害，被告辯稱其當時亦遭他
    人以機車大鎖攻擊云云，亦難採憑，綜上所查，被告所辯顯
    不可採，故本案事證已臻明確，被告犯行堪以認定，應依法
    論科。」等語，足見原審已就被告之行為尚未構成正當防衛
    一節詳予審酌，並於判決中詳載其得心證之理由，其認事用
    法，就形式觀之，並無違誤。上訴人即被告徒就原判決已為
    審酌之事項反覆爭執，未依據卷內既有訴訟資料或提出新事
    證，具體指摘或表明第一審判決有何不當或違法之事由，徒
    以上開理由稱原判決不當，揆諸前開說明，其上訴理由，自
    難謂係具體理由。又上訴意旨托言受害人請求賠償金額過高
    、家庭經濟情況不佳等情方致無法達成和解，請求予以從輕
    量刑云云，惟按刑之輕重，係屬事實審法院得依職權自由裁
    量之事項，苟於量刑時，已依行為人之責任為基礎，並斟酌
    刑法第57條各款所指情狀，而未逾越法定範圍，又未濫用其
    職權，即不得遽指為違法。本案業經原審法院於判決理由欄
    四、敘明：「爰審酌被告之犯罪動機、目的、手段、告訴人
    等所受傷害之程度與範圍、犯罪後坦承犯行，態度良好惟迄
    未與告訴人等和解賠償損害等一切情狀」等語綦詳，因而於
    主文諭知上訴人甲○○使人受重傷未遂，處有期徒刑2年6月
    ；又使人受重傷未遂，處有期徒刑2年6月；應執行有期徒刑
    4年，足見原審已詳載其量刑之依據，並在適法範圍內行使
    科刑之裁量權。再查，重傷罪之法定刑為「五年以上十二年
    以下有期徒刑」，未遂犯依刑法第25條第2項之規定得減輕
    其刑，從而原判決量處上開徒刑，亦無量刑過重而違反比例
    原則之情事。是原審就被告該當上開之罪，並量處上開之刑
    ，已詳予審酌，並於理由欄中敘明綦詳，原審就刑罰裁量職
    權之行使，既未逾越法律所規定之範圍，亦無濫用權限之情
    形，自不得認其量刑有何不當。上訴人即被告上訴理由藉言
    無法達成和解，核其上訴意旨，要係就原審量刑之裁量反覆
    爭執，不能認為已經依據卷內既有訴訟資料或提出新事證，
    指摘或表明第一審判決有何採證認事、用法或量刑等足以影
    響判決本旨之不當或違法，自難謂係具體理由。
四、綜上，本件上訴人即被告所提出之上訴理由，均難謂係具體
    理由，揆諸上開說明，本件上訴顯不合法律上程式，應予駁
    回，並不經言詞辯論為之。
五、據上論斷，應依刑事訴訟法第367條前段、第372條，判決如
    主文。
中    華    民    國    98    年    9     月    22    日
                  刑事第四庭    審判長法  官  吳志誠
                                      法  官  彭喜有
                                      法  官  羅心芳
以上正本證明與原本無異。
如不服本判決應於收受送達後10日內向本院提出上訴書狀，其未
敘述上訴理由者，並得於提起上訴後10日內向本院補提理由書（
均須按他造當事人之人數附繕本）「切勿逕送上級法院」。
                                      書記官  蔡振豐
中    華    民    國    98    年    9     月    23    日


司法院資訊處製作；財團法人民間司法改革基金會備份。
